臺灣高雄地方法院刑事判決　　　　　　　　　　　　九十一年度訴字第一一八號
　　公　訴　人　臺灣高雄地方法院檢察署檢察官
　　被　　　告　乙○○
　　　　　　　　甲○○
　　　　　　　　戊○○
　　右被告共同　康進益
　　選任辯護人　王國論
　　被　　　告　丁○○
　　指定辯護人　本院公設辯護人　庚○○
右列被告等因強盜等案件，經檢察官提起公訴（九十一年度偵字第四四八九號），本
院判決如左：
    主  文
乙○○未經許可，持有其他可發射子彈具有殺傷力之槍枝，處有期徒刑壹年貳月，併
科罰金新臺幣萬元，罰金如易服勞役，以新台幣玖佰元即銀元佰元折算壹日，扣
案如附表一所示之物，沒收之。又共同意圖為自己不法之所有，結夥三人以上，攜帶
兇器，以強暴、脅迫至使不能抗拒，而取他人之物，處有期徒刑捌年，褫奪公權肆年
，扣案如附表二所示之物，沒收之。應執行有期徒刑玖年，併科罰金新臺幣萬元，
罰金如易服勞役，以新台幣玖佰元即銀元佰元折算壹日，褫奪公權肆年。扣案如附
表一、二所示之物，均沒收。
戊○○共同意圖為自己不法之所有，結夥三人以上，攜帶兇器，以強暴、脅迫至使不
能抗拒，而取他人之物，累犯，處有期徒刑捌年，褫奪公權肆年。扣案如附表一、二
所示之物，均沒收。
甲○○、丁○○共同意圖為自己不法之所有，結夥三人以上，攜帶兇器，以強暴、脅
迫至使不能抗拒，而取他人之物，各處有期徒刑柒年陸月，均褫奪公權肆年。扣案如
附表一、二所示之物，均沒收。
    事  實
一、戊○○前於民國八十六年間因犯搶奪罪，經台灣屏東地方法院判處有期徒刑八月
    確定，於八十七年七月六日執行完畢。
二、乙○○因與他人發生爭執而怕遭人報復，明知姓名年籍不詳綽號「孝忠」之友人
    將一支可擊發子彈具殺傷力之仿BERETTA廠半自動手槍製造之金屬玩具手槍，換
    裝土造金屬撞針及槍管改造而成之改造手槍一支（含彈匣一個，槍枝管制編號：
    0000000000號，以下簡稱「上揭改造手槍」）、一支無法發射彈丸不
    具殺傷力之仿GLOCK 17型半自動手槍外型製造之玩具手槍（含彈匣一個，槍枝管
    制編號：0000000000號，以下簡稱「上揭玩具手槍」）及玩具槍用金
    屬彈殼加裝直經六ＭＭ鋼珠組合而成並具有殺傷力之改造子彈三顆（以下簡稱「
    上揭子彈三顆）」，於九十年十一月間某日，在屏東市○○路二０八號附近交付
    與乙○○，乙○○即未經許可而持有該改造手槍、玩具手槍各一支及子彈三顆，
    並將上開槍彈藏放於不知情之郭銘峰於屏東市○○路二一０號一樓開設之全峰檳
    榔店內。嗣乙○○又與戊○○、甲○○及丁○○共同基於意圖為自己不法所有及
    共同持有槍枝、子彈之犯意聯絡，先由乙○○於九十一年二月七日晚間七時許，
    以電話聯絡戊○○表示其欲行搶，再由戊○○於同日晚間九時許，至屏東市○○
    路南洋小客車租賃有限公司（以下簡稱「南洋公司」）租用一輛自用小客車後，
    即與乙○○在上開全峰檳榔店內會合，適甲○○亦在該檳榔店內，其遂應允與乙○○及戊○○共同作案，於是乙○○將上揭改造手槍、玩具手槍、子彈三顆及其
    買來之西瓜刀一支、膠帶一捲等物放置於該租來之自用小客車上，復以電話聯絡
    丁○○後，即駕駛上開自用小客車搭載戊○○及甲○○，與丁○○相約於屏東市
    保健醫院見面；四人會合後，即由乙○○駕駛上開租來之自用小客車搭載戊○○
    、甲○○及丁○○，由屏東市行駛至高雄市內尋找行搶之目標，嗣於同年月八日
    凌晨三時三十分許，行至高雄市○○路與察哈爾街口某薑母鴨店前時，適見丙○○及己○○至該薑母鴨店用膳完畢，丙○○正欲駕駛車號ＺＥ—七０八八號自用
    小客車搭載己○○離去，遂由甲○○留於該租來之自用小客車上，乙○○即持上
    揭改造手槍，戊○○即持上揭玩具手槍，丁○○即持西瓜刀一支，三人趁丙○○
    尚未駛離之際，迅速進入上開丙○○駕駛之自用小客車後座內，乙○○並以上揭
    改造手槍抵住丙○○，戊○○以上揭玩具手槍抵住己○○，以此脅迫手段至使丙○○及己○○二人均不能抗拒，乙○○並喝令丙○○依其指示路線駕駛，甲○○
    則駕駛上開租來之自用小客車尾隨在後，兩車即沿博愛路行駛右轉綏遠一街，在
    綏遠一街與松江街口處，乙○○又喝令丙○○下車坐到後座中間位置，乙○○則
    坐至駕駛座自行駕駛該車沿松江街由南向北行駛再右轉同盟路，至高雄市○○區
    ○○路與大連街口附近之公園內，即喝令丙○○及己○○均下車並將身上財物取
    出，丙○○遂將現金新台幣（下同）三萬元、身分證及手機一支交給戊○○，乙○○則自己○○之皮包內強取現金三萬元、身分證、民進黨證及金融卡等物，得
    手後，乙○○再以預藏之膠帶，分別對己○○及丙○○施以將眼、口貼住並綑綁
    二人雙手之強暴手段後，隨即由甲○○駕駛上開租來之自用小客車，搭載乙○○
    、戊○○及丁○○逃逸，四人並將強盜所得之現款六萬元平分；其中戊○○及甲○○各分得現金一萬五千元，乙○○則因須錢孔急，故未將應分給丁○○之一萬
    五千元交給丁○○，而分得現金三萬元，丁○○則僅分得上揭強盜所得之手機一
    支，隨後並由戊○○將作案用之西瓜刀丟棄於屏東市區萬年溪內，再將上揭租用
    之自用小客車返還於南洋公司。嗣因上開手機一支遺落於高雄市新興區○○○路
    十一號地下一樓之中庭為康任邦拾獲（上開手機一支業據丙○○領回），始經警
    循線查獲，並扣得作案用之上揭改造手槍一支、玩具手槍一支、子彈三顆（經採
    樣其中一顆試射而不再具有殺傷力）及膠帶一捲。
二、案經高雄市政府警察局三民第一分局報請台灣高雄地方法院檢察署檢察官偵查起
    訴。
    理  由
一、訊據被告乙○○對於自九十年十一月間某日起，未經許可持有上揭改造手槍、玩
    具手槍各一支及改造子彈三顆等情坦承不諱，又訊據被告乙○○、戊○○、甲○○及丁○○四人，對於在右揭時、地，先由戊○○去租用車輛為交通工具，再由
    四人共同持上揭改造手槍、上揭玩具手槍及西瓜刀等物，脅迫被害人丙○○及己○○使其不能抗拒後，強取其等財物，得手後再由被告乙○○以膠帶將被害人二
    人綑綁等情均坦承不諱，核與被害人丙○○及己○○指訴情節大致相符。惟被害
    人己○○指訴被告四人強盜伊現金十八萬元，被告四人對此均堅詞否認，辯以：
    我們對己○○僅強盜取得三萬元，加上強盜丙○○所得之三萬元，共計六萬元，
    每人分得一萬五千元等語。經查：
（一）按被害人所述被害情形如無瑕疵可指，而就其他方面調查又與事實相符，則其
      供述固可採為判決基礎；而告訴人之告訴，係以使被告受刑事訴追為目的，是
      其陳述是否與事實相符，仍應調查其他證據以資審認，最高法院三十二年度上
      字第六五七號及五十二年度台上字第一三○○號判例要旨可資參照。被害人己○○先於警訊中稱：「（問：妳為何會攜帶十八萬元在身上？）因為過年將近
      想換新鈔」等語（見九十一年偵字第四四八九號偵查卷第四十二頁），然於本
      院審理中則稱：「因為小姐四點要領檯費，所以把錢都帶在身上，有一百元的
      新、舊鈔，還有兩百元新鈔票，還有五百元的新鈔票」等語（見本院九十一年
      六月十九日訊問筆錄），則與警訊中稱身上攜帶十八萬現金是為了換新鈔等語
      已不相符，且除被害人己○○之指訴外，實查無任何證據足資證明被告四人確
      有強盜被害人己○○現金十八萬之事實，再佐以被告共四人分工行搶，其中被
      告戊○○及甲○○均分得現金一萬五千元，該數額即係被告等供稱強盜總共所
      得六萬元之四分之一，又被告乙○○供稱其因須錢孔急，才未將丁○○應分得
      部分之一萬五千元分給伊等語，與被告丁○○所述亦相符合，且被告丁○○因
      未分得現金，尚有分得上開手機一支，業據其等供述明確（見九十一年七月十
      一日審判筆錄），是揆諸上揭判例要旨，本院認被告四人供稱僅強盜被害人己○○三萬元等語，尚堪採信。
（二）扣案之上開改造手槍，係仿BERETTA廠半自動手槍製造之金屬玩具手槍，換裝
      土造撞針及已貫通之土造金屬槍管改造而成之改造手槍（含彈匣一個，槍枝管
      制編號：0000000000號），機械性能良好，可供擊發子彈使用，具
      有殺傷力，另扣案之子彈三顆，認均係由玩具槍用金屬彈殼加裝直徑六ＭＭ鋼
      珠組合而成之改造子彈，採樣一顆試射後，可擊發，認具殺傷力，惟扣案之上
      開玩具手槍，係仿GLOCK 17型半自動手槍外型製造之玩具手槍，以洩放彈匣儲
      氣槽內之填充氣體為發射動力，欠缺槍管內襯管，無法發射彈丸，認不具殺傷
      力，此有內政部警政署刑事警察局九十一年三月二十九日以刑鑑字第０九一０
      ０五三八０九號所出具之鑑驗通知書一份在卷可考，復有上開手機一支之贓物
      認領保管收據、南洋小客車租賃有限公司切結書影本一紙附卷可稽及膠帶一捲
      扣案可佐，堪認被告四人之自白與事實相符。本件事證明確，被告四人之犯行
      均堪以認定。
二、查被告四人強盜財物時所使用之上開改造槍枝及西瓜刀，在客觀上對人身體具行
    兇之危險性，核屬兇器無訛；又按槍砲彈藥刀械管制條例第十一條第一項所稱「
    其他可發射金屬或子彈具有殺傷力之各式槍砲」，泛指該條例第四條第一項第一
    款列舉以外，其他可發射金屬或子彈具殺傷力之槍砲而言，而扣案之上開改造手
    槍係由玩具手槍改造而成，已如前述，是核被告乙○○未經許可即持有上揭改造
    手槍及子彈，係犯槍砲彈藥刀械管制條例第十一條第四項未經許可持有其他可發
    射子彈具殺傷力之改造手槍罪、同條例第十二條第四項未經許可持有子彈罪。又
    被告四人攜帶上揭改造手槍子彈及西瓜刀，並結夥三人以上為前揭犯行，係刑法
    第三百三十條第一項之加重強盜罪，另被告戊○○、甲○○及丁○○三人與被告
    乙○○共同持上開改造手槍及改造子彈強盜，亦犯槍砲彈藥刀械管制條例第十一
    條第四項未經許可持有其他可發射子彈具殺傷力之改造手槍罪、同條例第十二條
    第四項未經許可持有子彈罪。又按行為人使用強暴之非法方法，其剝奪人行動自
    由之初，如已具有不法圖財之意思，則其剝奪人行動自由即屬強劫之手段，為強
    劫所施強暴脅迫行為之手，當然包括於強劫行為之內，自不能於強劫罪外，更
    論以妨害自由之罪，最高法院七十九年台上字第三一一號判決可資參照，是強盜
    罪本原包括私禁及以其他非法方法剝奪人之行動自由，故關於強盜後再予以妨害
    被害人行動自由之行為，應逕論以強盜罪處斷，是被告四人於強盜後再以膠帶將
    被害人之眼、口貼住並綑綁二人雙手之行為，仍應屬於加重強盜行為之部分行為
    ，應逕論以加重強盜罪。被告四人就上開加重強盜及共同持有槍彈罪間，有犯意
    之聯絡及行為之分擔，皆為共同正犯。被告四人均以一共同持有行為，觸犯上開
    槍砲彈藥刀械管制條例第十一條第四項及第十二條第四項之罪，為想像競合犯，
    均應依刑法第五十五條之規定，從一重之未經許可持有其他可發射子彈具殺傷力
    之改造手槍罪；又被告四人以一次強盜行為，使被害人丙○○交付財物及強取被
    害人己○○之財物，分別侵害被害人二人之法益，係一行為而觸犯數罪名之同種
    想像競合犯，亦均應依刑法第五十五條規定，從一犯罪態樣較重之以強暴脅迫至
    使不能抗拒而取他人之物罪論處。又被告乙○○先持有槍、彈後，再以持有之槍
    、彈強盜，所犯上開持有改造手槍罪及加重強盜罪二罪間，犯意各別，罪名有異
    ，應分論併罰，公訴人認被告乙○○所犯上開二罪間有牽連犯之關係，容有誤會
    ；而被告戊○○、甲○○及丁○○三人，則係因為本件加重強盜犯行而共同持有
    上開改造手槍，是其等所犯上開持有改造手槍罪及加重強盜罪間，有方法結果之
    牽連關係，均應從一重之加重強盜罪論處。被告戊○○於八十六年間因犯搶奪罪
    ，經台灣屏東地方法院判處有期徒刑八月確定，於八十七年七月六日執行完畢，
    有卷附台灣高等法院被告全國前案紀錄表在卷可按，其受有期徒刑之執行完畢，
    五年以內再犯有期徒刑以上之罪，為累犯，依法加重其刑。爰審酌被告四人均值
    青壯之年，竟不思以正當手段賺取金錢，被告乙○○無故持有具殺傷力之手槍、
    子彈，並進而攜槍彈及西瓜刀，夥同其他被告三人強盜他人，被告戊○○、甲○○及丁○○明知被告乙○○攜帶之槍彈刀械具殺傷力，仍與其共同犯案，造成被
    害人之財產損失及莫大之恐懼感，使被害人之心理創傷迄今猶未能平復，並對社
    會治安影響甚鉅，惟念被告等尚未以槍彈刀械傷及被害人，且犯後均坦承犯行，
    尚具悔意等一切情狀，分別量處如主文所示之刑，被告乙○○部分並就罰金部分
    諭知易服勞役之折算標準，併定其應執行之刑，及就罰金部分諭知易服勞役之折
    算標準，以資懲儆；又依被告四人加重強盜罪之性質，認有褫奪公權之必要，均
    併予宣告褫奪公權四年。扣案之上揭改造手槍一支（含彈匣一個）及上揭改造子
    彈三顆（即附表一），除其中子彈一顆因經試射鑑驗而不具殺傷力，認非屬違禁
    物，無庸宣告沒收外，其餘均為違禁物，應均依刑法第三十八條第一項第一款之
    規定，宣告沒收之；另扣案之上揭玩具手槍一支及膠帶一捲（即附表二），為共
    同被告乙○○所有且供被告四人共同犯本案強盜所用之物，業據其供承在卷，亦
    應依同條項第二款之規定，宣告沒收之。另被告四人作案用之西瓜刀已經被告戊○○丟棄於屏東市區萬年溪內，業據被告戊○○供承在卷，本院為免將來執行之
    困難，爰不為沒收之諭知，附此敘明。
三、公訴意旨另於犯罪事實中論及被告四人於強盜前，先由被告戊○○向南洋公司租
    用自用小客車，其並自行在屏東市屏東機場附近竊取已廢棄車輛之不詳車牌，改
    懸掛於租用之自用小客車上，被告四人再以該租用之自用小客車犯案等情，公訴
    人雖漏論此部分被告戊○○另涉犯刑法竊盜罪嫌，然此部分事實既包含於起訴事
    實中，本院自應予以審究，合先敘明。按犯罪事實應依證據認定之，無證據不得
    推定其犯罪事實，又按被告之自白不得作為有罪判決之唯一證據，仍應調查其他
    必要之證據，以察其是否與事實相符，刑事訴訟法第一百五十四條、第一百五十
    六條第二項定有明文；又按共同被告所為不利於己之供述，故得採為其他共同被
    告犯罪之證據，惟此項不利之供述，仍應調查其他必要之證據，以察其是否與事
    實相符，自難專憑此項供述，為其他共同被告犯罪事實之認定，最高法院三十一
    年上字第二四二三號判例意旨可資參照。訊據被告戊○○雖對上情坦承不諱，且
    與被告乙○○、甲○○及丁○○之供述均相符合，然除此共同被告四人之自白外
    ，公訴人並未舉出任何證據證明被告戊○○確有在屏東市屏東機場附近竊取不詳
    車牌之事實，本院復查無其他證據證明被告戊○○確有上開犯行，惟此部分犯行
    與前揭論罪科刑之加重強盜罪間有方法結果之牽連關係，係屬裁判上之一罪，爰
    不另為無罪之諭知。
據上論斷，應依刑事訴訟法第二百九十九條第一項前段，槍砲彈藥刀械管制條例第十
一條第四項、第十二條第四項，刑法第十一條前段、第二十八條、刑法第三百三十條
第一項、第五十五條、第四十二條第二項、第五十一條第五款、第三十七條第二項、
第四十七條、第三十八條第一項第一款、第二款，罰金罰鍰提高標準條例第二條，現
行法規所定貨幣單位折算新台幣條例第二條，判決如主文。
中    華    民    國      九十一      年      七      月      二十五    日
                                  臺灣高雄地方法院刑事第四庭
                                      審判長法官  黃建榮
                                            法官  張維君
                                            法官  盧怡秀
右正本證明與原本無異。
如不服本判決，應於判決送達後十日內，向本院提出上訴狀。
                                          書記官  林佳蓉
中    華    民    國      九十一      年      七      月      二十五    日
附表一：
┌───────────────────────┬─────┐
│仿BERETTA廠改造手槍壹支（含彈匣壹個，         │壹支      │
│槍枝管制編號：0000000000號）        │          │
├───────────────────────┼─────┤
│具有殺傷力之改造子彈                          │貳顆      │
└───────────────────────┴─────┘
附表二：
┌───────────────────────┬─────┐
│仿GLOCK 17型玩具手槍（含彈匣壹個，            │壹支      │
│槍枝管制編號：0000000000號          │          │
├───────────────────────┼─────┤
│膠帶                                          │壹捲      │
└───────────────────────┴─────┘
附錄論罪科刑法條：
中華民國刑法第三百三十條
犯強盜罪而有第三百二十一條第一項各款情形之一者，處七年以上有期徒
刑。
前項之未遂犯罰之。
槍砲彈藥刀械管制條例第十一條
未經許可，製造、販賣或運輸第四條第一項第一款所稱其他可發射金屬或
子彈具有殺傷力之各式槍砲者，處五年以上有期徒刑，併科新臺幣一千萬
元以下罰金。
未經許可，轉讓、出租或出借前項所列槍砲者，處三年以上十年以下有期
徒刑，併科新臺幣七百萬元以下罰金。
意圖供自己或他人犯罪之用，而犯前二項之罪者，處無期徒刑或七年以上
有期徒刑，併科新臺幣一千萬元以下罰金。
未經許可，持有、寄藏或意圖販賣而陳列第一項所列槍砲者，處一年以上
七年以下有期徒刑，併科新臺幣七百萬元以下罰金。
第一項至第三項之未遂犯罰之。
